【裁判字號】    92,交簡上,74
【裁判日期】    921008
【裁判案由】    過失傷害
【裁判全文】
臺灣臺北地方法院刑事判決                        九十二年度交簡上字第七四號
    上  訴  人  臺北地方法院檢察署檢察官
    被      告  乙○○  男，十.
    輔  佐  人  丙○○
右列上訴人因乙○○過失傷害案件，不服本院臺北簡易庭民國九十二年三月七日九十
二年度北交簡字第四九一號簡易判決（臺灣臺北地方法院檢察署檢察官聲請簡易判決
處刑書案號：九十二年度偵字第一一一六號），提起上訴，本院管轄之第二審合議庭
判決如左：
    主    文
原判決撤銷。
乙○○因過失傷害人，處拘役肆拾日，如易科罰金，以佰元折算壹日。
    事    實
一、乙○○僅有普通輕型機車駕駛執照，並未領有重型機車駕駛執照，竟於民國九十
    一年八月十七日凌晨三時四十分許，駕駛車牌號碼ＢＪＦ－二七七號重型機車（
    檢察官誤載為ＢＪＦ－四七七號），沿臺北市○○路○段由西向東方向行駛，行
    經該路段與十二巷無號誌交岔路口，擬由西向東方向直行通過交岔路口之際，原
    應注意行車速度，依標誌或標線之規定，無標誌或標線者，在市區道路，時速不
    得超過五十公里，且行經無號誌之交岔路口，應減速慢行，作隨時停車之準備，
    及汽車在同一車道行駛時，除擬超越前車外，後車與前車之間應保持隨時可以煞
    停之距離，汽車行駛時，駕駛人應注意車前狀況，隨時採取必要之安全措施，而
    當時天氣晴、夜間有照明、視距良好、市區○○道路乾燥、無缺陷及障礙，依其
    智識、能力又無不能注意之情事，詎乙○○竟疏未注意車前狀況，且貿然以約每
    小時六十公里之速度行駛，適有甲○○騎乘車牌號碼ＰＣＬ－九九七號重型機車
    同向在乙○○所乘機車前方行駛，乙○○所乘機車右側車頭遂撞擊甲○○所乘機
    車車尾，甲○○因而人車倒地，受有左膝三×二、六×二、一×一公分三處、右
    膝四×三公分、右手肘及手背十×六、二×一、一×一公分三處、左手肘及手背
    二十×十、六×五公分二處擦傷、右上正中門齒搖動、上頜右側正中及側門齒牙
    齦擦傷之傷勢。乙○○肇事後，於員警前往現場處理時，不逃避接受裁判而當場
    向警員自首、承認為肇事人而願接受裁判。
二、案經甲○○訴由臺北市政府警察局信義分局報請臺灣臺北地方法院檢察署檢察官
    聲請簡易判決處刑。
    理    由
一、訊據被告乙○○對於右揭犯罪事實均坦承不諱，核與告訴人甲○○指訴情節及臺
    北市○○○○○道路交通事故調查報告表、談話紀錄表、補充資料表、驗傷診斷
    書所載相符；而當日天氣晴、夜間有照明、視距良好、市區○○道路乾燥、無缺
    陷及障礙，依被告之智識、能力又無不能注意之情事，亦經臺北市政府警察局信
    義分局據報到場處理之員警觀察後記載明確，有道路交通事故調查報告表附卷可
    稽；又被告僅有普通輕型機車駕駛執照，並未領有重型機車駕駛執照，已經被告
    當庭坦認無訛，並據本院職權查證屬實，有司法院公路監理（車籍資料查詢）連
    結作業系統查詢單在卷可考。按行車速度，依標誌或標線之規定，無標誌或標線
    者，應依左列規定：（一）在市區道路，時速不得超過五十公里，在郊外道路時
    速不得超過六十公里；（三）行經無號誌之交岔路口，均應減速慢行，作隨時停
    車之準備；汽車在同一車道行駛時，除擬超越前車外，後車與前車之間應保持隨
    時可以煞停之距離；汽車行駛時，駕駛人應注意車前狀況，隨時採取必要之安全
    措施，道路交通安全規則第九十三條第一項第一款前段、第三款、第九十四條第
    一項、第三項定有明文。本件被告於九十一年八月十七日凌晨三時四十分許，駕
    駛車牌號碼ＢＪＦ－二七七號重型機車沿臺北市○○路○段由西向東方向行駛，
    行經該路段與十二巷無號誌交岔路口，擬由西向東方向直行通過交岔路口之際，
    當時天氣晴、夜間有照明、視距良好、市區○○道路乾燥、無缺陷及障礙，依其
    智識、能力又無不能注意之情事，前已述及，被告竟貿然以約每小時六十公里之
    速度行駛，適告訴人騎乘車牌號碼ＰＣＬ－九九七號重型機車同向在被告所乘機
    車前方行駛，被告所乘機車右側車頭遂撞擊告訴人所乘機車車尾，告訴人因而人
    車倒地，受有雙膝、雙手手肘及手背多處擦傷、門齒搖動、牙齦擦傷之傷勢，被
    告有未注意車前狀況並隨時採取必要之安全措施、行經無號誌之交岔路口未減速
    慢行反超速行駛之過失甚明，且其過失行為與告訴人之傷害間，有相當因果關係
    。則本件事證明確，被告犯行洵堪認定，應依法論科。
二、核被告所為，係犯刑法第二百八十四條第一項前段因過失傷害人罪。被告僅有普
    通輕型機車駕駛執照，並未領有重型機車駕駛執照，仍駕駛重型機車，因而致告
    訴人受傷，業經本院審認如前，應依道路交通管理處罰條例第八十六條第一項之
    規定，加重其刑。又被告肇事後，於警員前往現場處理時，不逃避接受裁判而當
    場向警員自首、承認為肇事人而願接受裁判，此經本院職權查證屬實，有臺北市
    政府警察局信義分局交通分隊自首調查報告表可參，被告對於有權偵查犯罪之機
    關尚不知犯罪事實及犯罪人之前自首而願接受裁判，應依刑法第六十二條前段之
    規定減輕其刑，並依刑法第七十一條第一項之規定先加後減之。原審認事證明確
    ，依刑事訴訟法第四百四十九條第一項前段、第四百五十四條第二項，刑法第二
    百八十四條第一項前段、第六十二條前段、第四十一條第一項前段，罰金罰鍰提
    高標準條例第一條前段、第二條判處被告拘役三十日，並諭知如易科罰金之折算
    標準，固非無見，惟本件被告並未領有重型機車駕駛執照，仍駕駛重型機車，因
    而致告訴人受傷，應依道路交通管理處罰條例第八十六條第一項之規定加重其刑
    ，業如前述，原審漏未依道路交通管理處罰條例第八十六條第一項之規定加重被
    告過失傷害刑責，其適用法律即有違誤，檢察官上訴指稱原審量刑過輕，雖無理
    由，但原審適用法律既有前開疏漏，原判決自屬無可維持，應予撤銷原判決，由
    本院另為適法之裁判。爰審酌被告並無前科、素行良好，有臺灣高等法院被告全
    國前案紀錄表可按，因一時貪便求快、疏未遵守道路交通安全規則因而肇事致告
    訴人受傷，犯後旋即自首並坦承犯行、非無悔意，惟事故發生迄今已逾一年猶未
    賠償告訴人所受損害，但告訴人傷勢輕微，竟提起新臺幣三百六十六萬餘元之附
    帶民事訴訟，致雙方無法達成和解等一切情狀，量處如主文所示之刑，並諭知如
    易科罰金之折算標準，以資懲儆。
據上論斷，應依刑事訴訟法第四百五十五條之一第三項、第三百六十九條第一項前段
、第三百六十四條、第二百九十九條第一項前段，刑法第二百八十四條第一項前段、
第四十一條第一項前段、第六十二條前段、第七十一條第一項，道路交通管理處罰條
例第八十六條第一項，罰金罰鍰提高標準條例第一條前段、第二條，判決如主文。
本案經檢察官越方如到庭執行職務。
中      華      民      國    九十二    年      十      月      八      日
                              臺灣臺北地方法院交通法庭
                                      審判長法  官  陳  博  文
                                            法  官  鄧  德  倩
                                            法  官  洪  文  慧
右正本證明與原本無異。
本判決不得上訴。
                                            書記官  江  虹  儀
中      華      民      國    九十二    年      十      月      八      日


司法院資訊處製作；財團法人民間司法改革基金會備份。
